# 跌价转回的处理

提问人：hwy0318 时间：2023-10-21 11:08:27
请教陈版主，某生物医药公司，原材料分为研发用原材料和商业化生产用原材料，但也存在一些研发和生产共用的原材料。公司在计提跌价准备时，如果原材料有明确的使用有效期，公司则根据效期管理计提跌价准备，例如资产负债表日至效期到期日只剩 3 个月的，公司会100%计提跌价准备，有效期还剩 1 年的按照一定百分比计提跌价准备等。对于没有使用有效期的存货，则按照库龄计提跌价准备。公司目前的会计处理如下：
2021 年末，原材料账面原值 100 万元，根据 2021 年末结存原材料的有效期及库龄情况，期末存货跌价准备余额应为 20 万。
2022 年末，原材料账面价值 150 万元，根据 2022 年末结存原材料的有效期及库龄情况，期末存货跌价准备余额应为 50 万元，会计分录如下：
借：资产减值损失 30
贷：存货 30
总结：公司根据年初年末存货的结存情况计算存货跌价准备应有的余额是多少，然后期末减去期初，补提或转回跌价准备。年度内领用原材料还是按照原材料账面原值计入研发费用或生产成本的。如果公司各年度都采用这种处理方法，前后各期保持一致，实务中是否可以这样处理？
如果按照教材的处理方式，比如说某项研发用的原材料， 2021 年末账面原值 10 万，计提跌价准备 2 万， 2022 年度领用这个原材料投入研发的时候，借：研发费用 8 万，借：存货跌价准备 2 万，贷：原材料 10 万，相当于研发费用只有 8 万了，对于高新类的企业会有一定的影响，是否按照 10 万确认研发费用会更反映实际情况？

回答人：chenyiwei
该做法（公司根据年初年末存货的结存情况计算存货跌价准备应有的余额是多少，然后期末减去期初，补提或转回跌价准备。年度内领用原材料还是按照原材料账面原值计入研发费用或生产成本）是不恰当的。
虽然库龄法也是一种组合计提方法，但与应收款项的预期信用损失模型下的组合计提不同，预期信用损失模型是指该组合内的应收账款有一定概率发生损失，但该预期损失不能按照各笔应收款项金额的比例分解到组合内的各单笔应收款项，只能对应于组合整体；而存货依据库龄法计提的跌价准备是已发生损失，且同一组合内的各存货项目的可收回金额与库龄之间应有类似的关联，因此是可以将该库龄组合计提的存货跌价准备分解到其中的各项存货项目的。相应地，后续耗用转出存货时，对应于该项存货的跌价准备应一并结转到营业成本或者研发费用。